【裁判字號】    98,訴,782
【裁判日期】    980911
【裁判案由】    履行契約
【裁判全文】
臺灣臺中地方法院民事判決               98年度訴字第782號
原      告  乙○○
訴訟代理人  趙建興律師
被      告  甲○○
上列當事人間請求履行契約事件，本院於民國98年8月26日言詞
辯論終結，判決如下：
    主    文
原告之訴及其假執行之聲請均駁回。
訴訟費用由原告負擔。
    事實及理由
壹、原告主張：
一、兩造於民國96年2月2日簽訂授權協議書（下稱系爭授權協議
    書），約定原告將其所有台證期貨公司帳號0000000號帳戶
    （下稱系爭帳戶）內之資金新台幣（下同）200萬元，授權
    予被告以一年為期，即自96年2月7日起至97年2月6日止，代
    理原告操作期指權之投資買賣。其中第6條第4項約定，如結
    算的結果為虧損且年投資虧損率大於10%，被告同意在此情
    況下不僅免收代理操作費，而且還將補償原告超過10%年投
    資虧損率部分之虧損額，被告的補償將於結算後的一個星期
    內支付予原告等語。
二、原告於訂約後即同日完成系爭帳戶之開戶，並匯入200萬元
    經被告一年之操作迄97年2月7日止，系爭帳戶之金額僅餘73
    0,783元，年投資虧損率顯大於10%，原告乃於97年3月3日發
    函要求被告履行協議，補償虧損1,069,217元。又被告經原
    告自97年1月起多次聯繫未果，顯見被告已有違約之實，故
    依民法第528條、民法第226條第1項、民法第256條及民法第
    229條第2項於97年3月3日以催告函通知被告結算、補償虧損
    及訴狀送達時起計算之法定利息。
二、對被告抗辯之陳述：
    被告在96年11月23日發簡訊要求延期半年至97年8月，原告
    當時並未答應，至97年1月間持續聯絡被告要求一年到期即
    依約結算，卻因聯絡不上被告，乃於97年3月3日發函，被告
    收函後，於3月5日多次發簡訊要求延期半年，並保證於同年
    10月結清依據授權協議書其應負責之虧損額，原告遂於隔日
    即3月6日發簡訊同意被告延期半年之請求。嗣被告屆期未履
    約，經原告催告並於該年12月3日提出還款方案，希望被告
    先給付20萬元，爾後按每月給付5萬元方式還款，惟不為被
    告接受，足見被告抗辯授權協議書自動延長一年及原告片面
    終止授權無庸補償，全無理由。退步言，縱如被告抗辯其依
    授權協議書第7條規定無須對投資虧損額負責，惟依被告在9
    7年3月5日、同年11月10日、同年12月2日傳送之簡訊內容，
    被告已承諾依系爭協議書第6條之約定負虧損金額補償責任
    ，而非如被告所辯按其能還款，故被告仍應負責賠償等語。
四、聲明：被告應給付原告1,069,217元，及自起訴狀繕本送達
    被告之翌日起至清償日止，按年息5%計算之利息，並以供擔
    保為條件之假執行宣告。
貳、被告則以：
一、被告曾於系爭授權協議一年到期前要求原告延長操作期限至
    97年8月，但原告未同意。依兩造簽訂之協議書第2條約定，
    雙方在授權期滿前的一個星期內，如無任何一方提出終止授
    權協議的要求，授權期限將自動延展一年，原告於期滿前一
    星期內並未提出終止授權協議之表示，且被告於96年10月間
    即有以簡訊告知原告延長授權期限事宜，原告當時沒有拒絕
    ，卻逕自於續約狀態中（97年3月3日）終止契約。契約既未
    經原告於授權期限屆滿前一星期內終止，被告與原告依系爭
    協議書第2條之約定，即於下一年自動續約，原告依協議書
    第7條約定雖得隨時終止契約，被告於原告提出終止契約時
    ，如投資帳戶處於虧損狀態，依協議書第7條內容被告無須
    對投資虧損額負任何責任。且被告於96年10月間有以簡訊通
    知原告延長合約期限，而未經原告拒絕，而原告主張97年1
    月間無法以電話聯絡被告，被告雖不能隨時接聽電話，原告
    仍得以簡訊或通知台證期貨營業員留話，原告未循此等途徑
    聯絡被告，實於情法有違。
二、原告於96年11月21日至台證期貨指示台證營業員終止合約授
    權，嗣後經兩造溝通，由台證營業員居間協調後原告同意繼
    續授權，由被告操作投資以彌補原告損失，亦即續約至97年
    8 月，若操作仍失敗時，由被告於同年10月結清原告虧損並
    補償，詎原告逕自於同年3月3日結清台證期貨帳戶金額，致
    授權帳戶無資金可操作，被告因無資金可運用而無法操作投
    資，顯係由原告一方於契約內擅自終止契約之行為，依系爭
    授權協議書第7條之約定，被告不需要對投資虧損額負任何
    責任。被告未有違約之事實，係原告中止契約在先，其對被
    告之指控係無理由。
三、被告對原告97年3月5日、11月10日、12月2日之還款要求，
    依兩造往返之簡訊內容可知，如97年10月被告有足夠現金，
    即依被告之能力還款，但被告所提出之和解處理方式未為原
    告所接受，而原告其提出之還款方案亦非被告能力所及，故
    為被告所拒絕。綜上所述，被告未承諾賠償，應回歸系爭授
    權協議書約定，依據系爭協議書第7條約定內，容被告對原
    告之投資虧損額毋庸負其責任等語，資為抗辯。
四、並聲明：原告之訴及假執行之聲請駁回；如受不利判決，願
    供擔保請准宣告免為假執行。
、本院之判斷
一、原告主張：兩造於96年2月2日簽訂系爭授權協議書，約定原
    告將其所有系爭帳戶內之資金200萬元，授權予被告以一年
    為期，即自96年2月7日起至97年2月6日止，代理原告操作期
    指權之投資買賣，原告於96年2月2日完成系爭帳戶之開戶，
    並匯入200萬元，迄97年2月7日止，系爭帳戶僅餘730,783元
    等情，業據原告提出系爭授權協議書、台期貨開戶文件、客
    戶印鑑卡及存款存入憑條等相關文件為證（見本院卷第6至1
    1頁），復為被告所不爭執，堪信原告此部分主張屬實。
二、系爭授權協議書第6條約定：如結算的結果為虧損且年投資
    虧損率大於10%，被告同意在此情況下不僅免收代理操作費
    ，而且還將補償原告超過10%年投資虧損率部分之虧損額，
    被告的補償將於結算後的一個星期內支付予原告等語（見本
    院卷第7頁），固為被告所不爭執，惟被告抗辯：兩造嗣後
    合意契約延長半年繼續由被告操作投資以彌補原告損失，亦
    即續約至97年8月，若操作仍失敗時，由被告於同年10月結
    清原告虧損並補償之，詎原告逕自於同年3月3日結清帳戶，
    致被告因無資金可運用而無法操作投資，顯係由原告一方於
    契約內擅自終止契約之行為，依系爭授權協議書第7條之約
    定，被告無須對投資虧損額負任何責任等語。經查：
（一）原告委託被告操作期指權之投資買賣，依系爭授權協議書
      之約定，其期限原為一年即自96年2月7日起至97年2月6日
      止，此為兩造不爭執之事實。又被告抗辯系爭授權協議書
      為原告所擬定，亦為原告所不爭執。而系爭授權協議書第
      2後段約定：期滿之前的一個星期之內，如無任何一方提
      出終止授權協議的要求，授權期限將自動延展一年（見本
      院卷第6頁）。原告並不爭執其未於系爭授權協議期滿前
      之一個星期之內，向被告提出終止授權協議之要求，惟主
      張：96年11月23日被告要求延期半年到97年8月，然原告
      因見持續虧損，並未答應讓被告延長半年，在97年1月間
      即持續聯絡被告要求一年到期即依約結算，卻聯絡不到被
      告云云。查原告除可以電話聯絡被告外，尚可以簡訊、電
      話語音留言或留話於營業員之方式通知被告契約到期終止
      之意思表示，且據兩造提出之證物，雙方憑行動電話簡訊
      往來頻繁，足見原告主張：其在97年1月間即持續聯絡被
      告要求一年到期即依約結算，卻聯絡不到被告云云，並非
      可採。兩造既未於系爭授權協議截止日即97年2月6日到期
      前之一個星期內提出終止授權協議之要求，系爭授權期限
      應自動延展一年，被告抗辯：依系爭授權協議書第2條約
      定：雙方在授權期滿之前的一個星期之內，如無任何一方
      提出終止授權協議的要求，授權期限將自動延長一年，原
      告在期滿前一星期內並未提出終止授權協議的要求，故系
      爭授權協議授權到期日期自動延展一年至98年2月6日等語
      ，應可採信。
（二）系爭授權協議之期間雖因上述情形自動延展一年，但原告
      主張：被告自97年3月5日後，多次以簡訊要求延展自97年
      8月，原告見被告一再保證97年10月會結清其應負責之虧
      損，乃同意原告延長半年操作之請求，並於97年3月6日發
      簡訊予被告稱：「我接受你提出的在今年10月份結算根據
      協議（我寄給你的信函內註明）你而應負責的虧損金額，
      我也承諾在這段期間內不會採取任何的行動，祝你一切順
      利」等語，並提出行動電話簡訊為證（見本院卷第33頁反
      面、34頁正面、72頁）。惟被告抗辯：原告於續約協議後
      逕自於97年3月3日將其系爭帳戶結清等語，提出原告於97
      年3月3日所發之信函及系爭帳戶客戶存提款彙總表及買賣
      報告書為證（見本院卷第30、104、105頁），並為原告所
      不爭執。原告除於97年3月3日將系爭帳戶結清之外，依其
      於同日寄發予被告之信函，原告並表明：由於個人的原因
      ，伊決定不再延續此投資協議等語（見本院卷第70頁）。
      準此，原告雖於97年3月6日發簡訊予被告表示接受被告所
      提在97年10月份結算，且承諾該段期間內不會採取任何行
      動，惟原告於97年3月3日逕自結清系爭帳戶，致被告陷於
      無資金可運用之窘境而無法履約，從而無論系爭授權協議
      之期間係延展一年或如原告所主張之延展半年，原告於97
      年3月3日結清系爭帳戶時，有終止系爭授權協議之意思，
      要無可疑。是系爭授權協議業經原告單方於97年3月3日終
      止在案。
（三）兩造就授權協議之終止（契約記載「中止」，應係「終止
      」，以下就此用語均更正為「終止」），於系爭授權協議
      書第7條第1項約定：除上述第5項所提到終止授權協議的
      條件及其處理之方式外，雙方同意任何一方得以在任何時
      刻提出終止授權協議的要求。同條第3項約定：如果提出
      方為甲方（即原告，下同）的話，甲方同意在終止授權協
      議後的兩個星期內，按照每年6萬元的比例計算或終止協
      議提出當日截止投資贏利額的20%，兩者中等較大者作為
      給乙方（即被告，下同）的賠償，補償乙方應得的代理操
      作費，比例的計算為授權起始日至終止授權協議提出日立
      日數除以365。要是到終止協議提出當日為止帳戶的投資
      為虧損的話，甲方將不需支付乙方任何費用，而乙方也不
      需對投資虧損額負任何責任等語。查原告於兩造就系爭授
      權協議期限延展期間片面終止授權協議，依前揭約定，系
      爭帳戶縱然虧損，被告亦無需對投資虧損額負任何責任。
      是被告抗辯原告於授權仍屬有效期限內之97年3月3日自行
      結清系爭帳戶內所有金額，依系爭協議書第7條之約定：
      於合約期限內，雙方同意任何一方得以在任何時刻提出終
      止授權的要求，如提出方為原告，被告不需對投資虧損額
      負任何責任等語，應可採信。從而原告依系爭協議書第6
      條之約定請求被告補償，難認有理由，無法准許。
三、原告復主張：縱被告抗辯依授權協議書第7條約定無須對投
    資虧損額負責，惟依被告於97年3月5日、11月10日、12月2
    日所傳送之簡訊內容，被告已承諾返還虧損額，且被告同意
    依系爭協議書第6條之約定就虧損金額補償原告，爰依被告
    嗣後之承諾請求被告補償等語，惟被告否認之。經查：
（一）被告發送予原告相關之簡訊內容如下：
      1.被告於98年3月3日17時57分發送予原告之簡訊謂：「…
        我想如果一定要照合約走，這樣對我不是很公平，真的
        到8月如果要補錢一塊錢也不會少，給予人家一次機會
        ，也給自己一次機會」等語（見本院卷第38頁）。
      2.被告於98年3月5日17時49分發送予原告之簡訊謂：「…
        學長我是真的不想讓你有任何損失，上次你到台中台證
        要出金要自己做，那時候我就想這樣讓你承擔損失是不
        對的，所以希望你多六個月時間給我操作」（見本院卷
        第38頁）。
      3.被告於98年3月5日17時58分發送予原告之簡訊謂：「還
        有在操作時間我不習慣投資人告訴我做錯方向，這樣我
        心理影響很大，所以我才要求多半年操作，當時你沒有
        反對，半年很快就過了，這樣大家才會好聚好散」（見
        本院卷第38、39頁）。
      4.被告於98年3月5日21時58分發送予原告之簡訊謂：「那
        就等到10月我有現金再履約了，希望這段時間學長不要
        有所行動，影響我操作，這樣對你我都比較好。」（見
        本院卷第39頁）。
（二）依被告前揭寄發予原告之簡訊內容，被告固曾要求原告延
      期半年操作，且表明等到97年10月有現金再履約等。而原
      告亦於97年3月6日發簡訊予被告稱：「我接受你提出的在
      今年10月份結算根據協議（我寄給你的信函內註明）你而
      應負責的虧損金額，我也承諾在這段期間內不會採取任何
      的行動，祝你一切順利」等語，並提出行動電話簡訊為證
      （見本院卷第33頁反面、34頁正面、72頁）。惟被告之意
      係到97年10月有現金再履約，且履約之內容不明，並附帶
      條件原告不得於期間再有所行動。而原告於97年3月3日結
      清系爭帳戶，事實上已無續約之意，且原告嗣後亦未重新
      申請帳戶，被告事實上並無帳戶及資金可供操作，且原告
      所謂：根據協議被告應負責虧損之金額云云，惟依系爭協
      議，被告無須賠償原告，已如前述。另依原告提出兩造於
      97年11、12月間兩造簡訊往返內容（見本院卷第41、42頁
      ），被告固表示對原告所受虧損負責，因海外私募基金無
      法贖回，所以無法履行，只有等看看，只有每月部分還等
      還款計畫等語。然依原告提出之兩造於該段期間互發之簡
      訊內容（見本院卷第41、42頁），可知當時係原告主觀上
      認為被告應依系爭協議內容負補償責任，不斷要求被告依
      協議內容履行，被告針對原告之要求所為之回覆，惟依雙
      方簡訊內容可知原告並未接受每月部分償還等還款計畫，
      原告於97年12月2日在發予被告之簡訊表明：希望被告先
      還一半，其餘至按月還等語、於97年12月3日發予被告之
      簡訊表示：希望被告先給20萬元等（見本院卷第42頁），
      核係原告另提出不同之還款計畫，依民法第160條第2項規
      定：「將要約擴張、限制或為其他變更而承諾者，視為拒
      絕原要約而為新要約。」原告將被告提出之還款方案之要
      約變更後為承諾，依法屬新要約，依同法第157條規定：
      「非對話為要約者，依通常情形可期待承諾之達到時期內
      ，相對人不為承諾時，其要約失其拘束力。」兩造係以簡
      訊往來為意思表示，性質上應屬非對話之意思表示，在通
      常情形可期待簡訊達到之時間內，被告並未有對原告此變
      更內容之新邀約有承諾之意思表示，原告之新要約即失其
      拘束力。按稱和解者，謂當事人約定，互相讓步，以終止
      爭執或防止爭執發生之契約，民法第736條定有明文。兩
      造前開簡訊來往內容，性質上只能認係兩造私下就被告應
      否依系爭協議之約定補償原告、如何補償等為認定性和解
      之磋商，但兩造意思表示不未合致，難認已成立和解，從
      而原告依被告嗣後之承諾及系爭協議內容請求被告補償，
      亦屬無據，不應准許。
四、綜上所述，原告係於系爭協議一年到期續約後之雙方契約存
    續中，系爭帳戶處於虧損狀態時，終止其與被告之系爭協議
    關係，故依系爭協議第7條之約定，被告毋須對原告之投資
    虧損額負任何責任。又兩造雖於原告終止系爭協議後，多次
    以簡訊商討補償事宜，但意思表示迄未達成合致，性質上係
    兩造私下為認定性和解之磋商，但未成立和解，亦即被告對
    其還款計畫之要約之意思表示並未承諾，自應回歸兩造所訂
    立之授權協議內容處理，而依系爭協議第7條之約定，被告
    毋須對原告之投資虧損額負任何責任，已如前述，從而本件
    原告依約請求被告補償，並無理由，應予駁回。原告之訴既
    經駁回，其假執行之聲請亦失所依附，應併予駁回。
五、本件事證已臻明確，兩造其餘攻擊防禦方法，核與判決結果
    不生影響，爰不逐一論述。
肆、訴訟費用負擔之依據：民事訴訟法第78條。
中    華    民    國    98    年    9     月    11    日
                  民事第三庭    法  官  黃渙文
正本係照原本作成。
如對本判決上訴，須於判決送達後20日內向本院提出上訴狀（須
附繕本）。
中    華    民    國    98    年    9     月    11    日
                                書記官


司法院資訊處製作；財團法人民間司法改革基金會備份。
